臺灣高等法院刑事判決　　　　　　 95年度上更(一)字第727號
上　訴　人
即　被　告　甲○○
選任辯護人　許智勝律師
上列上訴人因違反廢棄物清理法案件，不服臺灣新竹地方法院92
年度訴字第149號，中華民國92年8月29日第一審判決（起訴案號
：臺灣新竹地方法院檢察署91年度偵字第3750號、92年度偵字第
740號），提起上訴，判決後經最高法院發回更審，本院判決如
下：
    主  文
原判決關於甲○○部分撤銷。
甲○○共同未依廢棄物清理法第41條第1項規定領有廢棄物處理
許可文件，從事廢棄物處理，處有期徒刑壹年貳月。緩刑年。
    事  實
一、甲○○係設於新竹市○○○街76巷23弄32號佳漢建材有限公
    司（以下簡稱為佳漢公司）之負責人，同時為設於同址之佳
    宏工程實際負責人（登記名義負責人為其配偶曾陳淑美），
    佳漢公司從事各種建築材料之批發買賣，李金印（業經原審
    判處罪刑確定）則係受僱於佳漢公司擔任大貨車司機，古進
    輝、李進逢（該二人均經原審判處罪刑確定）均係李金印之
    兄長，古進輝同時係設於新竹縣新埔鎮下寮里14鄰85號之二
    竹棧商行之負責人，而與李進逢共同經營藥草浴。緣佳宏工
    程經營之業務雖包括廢棄物清除、處理，惟仍應向環保機關
    申領取得許可後，始得營業。佳宏工程雖取得新竹市政府於
    90年11月15日核發之91廢清字第0071號廢棄物清除許可證（
    有效期限至92年4月10日止），許可清除一般垃圾、廢木屑
    、廢紙屑、廢橡膠屑、廢塑膠屑、纖維屑（玻璃纖維除外）
    、動物性殘渣、植物性殘渣、廢木材、棉屑、廢布等廢棄物
    ；嗣又取得新竹市政府於民國91年4月10日核發之91竹市廢
    清字第0071號廢棄物清除許可證（有效期限至92年4月10日
    ），許可清除許可清除動植物性廢棄物、廢塑膠、廢橡膠、
    廢紙、廢木材、廢纖維、一般垃圾等廢棄物；後再經新竹市
    政府更正為92年5月5日核發92竹市廢清字第0071號廢棄物清
    除許可證（有效期限至97年5月4日），許可清除動植物性廢
    棄物、廢塑膠、廢橡膠、廢玻璃、陶磁、磚、瓦（粉、塊、
    屑等）及黏土廢棄物、土木及建築廢棄物、廢紙、廢木材、
    廢纖維、汙泥、非有害廢集塵灰、灰渣、礦渣或爐石、廢金
    屬、非有害廢觸媒、非有害性廢液、廢皮格、廢油、一般垃
    圾、廢棄物、中間處理後物質、一般性醫療廢棄物、廢攝影
    膠片（卷）（含Ｘ光膠片）、一般廢化學物質、其他一般事
    業廢棄物。然未同時取得廢棄物處理許可證，仍不得從事廢
    棄物之處理。詎佳漢公司負責人甲○○為減省佳宏工程清除
    廢木材後進焚化廠焚燒處理之費用，竟與李金印、李進逢共
    同基於違法從事一般事業廢棄物處理之犯意聯絡，自91年1
    月間起，多次由佳漢公司負責人甲○○以每處理一輛大貨車
    一般事業廢棄物廢木材（攙雜部分一般垃圾）新臺幣（下同
    ）1千元之代價，推由李金印駕駛佳漢公司所有之車牌號碼
    ＲＡ─795號自用大貨車先後多次載運一般事業廢棄物廢木
    材（夾帶部分一般垃圾）至古進輝所有提供未經主管機關許
    可座落新竹縣新埔鎮○○段下枋寮小段529地號之土地供堆
    置，再先後多次推由李進逢以露天焚燒之方式違法處理大部
    分之一般事業廢棄物廢木材（夾帶部分一般垃圾），僅有其
    中少部分廢木材由李進逢取用作為竹棧商行經營之藥草浴燒
    熱水使用，李金印並駕駛佳漢公司所有之車牌號碼ＲＡ─
    795號自用大貨車載運一般事業廢棄物廢石膏板材質之羅馬
    圓柱多個棄置在座落新竹縣新埔鎮○○段下枋寮小段526 地
    號土地上，而以此方式違法處理該一般事業廢棄物廢石膏板
    材質之羅馬圓柱多個。嗣於91年7月1日上午7時40分許，李
    金印又駕駛佳漢公司所有之車牌號碼ＲＡ─795號自用大貨
    車載運一般事業廢棄物廢木板（夾帶部分一般垃圾）至古進
    輝所有提供未經主管機關許可座落新竹縣新埔鎮○○段下枋
    寮小段529地號之土地堆置，旋由李進逢以露天焚燒方式違
    法處理時，為行政院環境保護署環境督察總隊北區環境督察
    大隊會警當場查獲。
二、案經新竹縣警察局新埔分局、行政院環境保護署先後報告、
    移送臺灣新竹地方法院檢察署檢察官偵查起訴。
    理  由
一、訊據上訴人即被告甲○○固不否認其係佳漢公司之負責人，
    同時為佳宏工程之實際負責人（登記名義負責人為被告甲○
    ○之配偶曾陳淑美），並從事各種建築材料之批發買賣，佳
    宏工程雖取得新竹市政府核發之廢棄物清除許可證，然並未
    取得廢棄物處理許可證，惟辯稱：並無於91年1月間起，指
    示李金印駕駛被告佳漢公司所有之車牌號碼ＲＡ─795號自
    用大貨車先後多次載運一般事業廢棄物廢木材（夾帶部分一
    般垃圾）至古進輝所有提供未經主管機關許可座落新竹縣新
    埔鎮○○段下枋寮小段529地號之土地上堆置，再先後多次
    由李進逢以露天焚燒之方式處理大部分之一般事業廢棄物廢
    木材（夾帶部分一般垃圾），並否認有違反廢棄物清理法第
    46條第1項第4款之未領有廢棄物處理許可文件，從事廢棄物
    處理犯行，且稱：廢木板係屬一般事業營建廢棄物，屬再利
    用之範籌，然主管機關新竹市政府工務局迄未依內政部營建
    署公告之「營建事業廢棄物再利用種類及管理方式」，就其
    中之營建混合物訂定管理方式，致佳漢公司無法可資遵循，
    且縱未依再利用方式處理，亦僅屬違反廢棄物清理法第39條
    規定，應按同法第52條規定處以行政罰，而無廢棄物清理法
    第46條第4款規定之適用，況伊亦未支付款項要求李金印載
    送廢木材、廢石膏板材質之羅馬圓柱，係李金印表示家中經
    營藥草浴需用廢木材，而向伊索取廢木材，另李金印表示鄰
    居向伊索取廢石膏板材質羅馬圓柱，伊乃同意李金印將廢木
    材、廢石膏板材質羅馬圓柱載回去，且該廢木材等均可載運
    至新竹市垃圾焚化廠，伊沒必要隨便傾倒他處云云。
二、 經查：
  (一)被告甲○○確係設於新竹市○○○街76巷23弄32號「佳漢公
    司」之負責人，同時為設於同址之佳宏工程實際負責人（登
    記名義負責人為被告甲○○之配偶曾陳淑美），佳漢公司從
    事各種建築材料之批發買賣；而佳宏工程經營之業務雖包括
    廢棄物清除、處理，然僅取得新竹市政府於90年11月15日核
    發之91廢清字第0071號廢棄物清除許可證，許可清除一般垃
    圾、廢木屑、廢紙屑、廢橡膠屑、廢塑膠屑、纖維屑（玻璃
    纖維除外）、動物性殘渣、植物性殘渣、廢木材、棉屑、廢
    布等廢棄物，及於91年4月10日核發之91竹市廢清字第0071
    號廢棄物清除許可證，許可清除動植物性廢棄物、廢塑膠、
    廢橡膠、廢紙、廢木材、廢纖維、一般垃圾等廢棄物，嗣經
    新竹市政府更正為92年5月5日核發92竹市廢清字第0071號廢
    棄物清除許可證，許可清除動植物性廢棄物、廢塑膠、廢橡
    膠、廢玻璃、陶磁、磚、瓦（粉、塊、屑等）及黏土廢棄物
    、土木及建築廢棄物、廢紙、廢木材、廢纖維、汙泥、非有
    害廢集塵灰、灰渣、礦渣或爐石、廢金屬、非有害廢觸媒、
    非有害性廢液、廢皮格、廢油、一般垃圾、廢棄物、中間處
    理後物質、一般性醫療廢棄物、廢攝影膠片（卷）（含Ｘ光
    膠片）、一般廢化學物質、其他一般事業廢棄物，而未取得
    廢棄物處理許可證；另座落新竹縣新埔鎮○○段下枋寮小段
    529地號土地確係古進輝所有，古進輝同時係設於新竹縣新
    埔鎮下寮里14鄰85號之2竹棧商行之負責人等情，有佳漢公
    司設立登記資料、佳宏工程營利事業登記證、新竹市政府90
    年11月15日91廢清字第0071號廢棄物清除許可證（影本，見
    本院本審卷第36頁）、91年4月10日91竹市廢清字第0071 號
    廢棄物清除許可證（影本，見91年度偵字第3750號偵查卷第
    61頁）、92年5月5日92竹市廢清字第0071號廢棄物清除許可
    證（影本，見原審卷第310頁）、新竹市政府91年9月18日府
    授環四字第0910114214號函暨附件、新竹縣政府核發之竹棧
    商行營利事業登記證、土地登記簿謄本等在卷可稽，合先敘
    明。
  (二)上揭事實業據共犯李金印迭次於檢察官訊問時供稱（未具結
    ）：「（警訊筆錄是否照你陳述所載？）是（即包括車上廢
    棄物約八噸，及其老板以一車支付一千元等情）‥‥是我老
    闆甲○○叫我廢棄物倒在我哥哥的那塊地上，並且焚燒，我
    哥知道我有倒東西在那裡，他也知道我有焚燒‥‥他有口頭
    答應我用那塊土地傾倒廢棄物‥‥這些都是老闆指示我做的
    」（見偵查卷第41頁）、「（何時開始在‥‥五二九地號土
    堆置、燃燒事業廢棄物？）於九十一年一月間‥‥一個月大
    約載了二、三台去該處‥‥（燃燒‥‥？）‥‥都是我哥哥
    李進逢在處理，我只是負責載回去，其他由他‥‥燃燒」（
    見偵查卷第49頁、第50頁）；另共犯古進輝亦於檢察官訊問
    時供稱（未具結）：「（李金印於九十一年一月間開始載運
    木材至該處傾倒堆？）是」（見偵查卷第55頁）；共犯李進
    逢亦於檢察官訊問時供稱（未具結）：「（你於今年一月間
    開始在‥‥五二九地號土地堆置、燃燒木材？）是」、「（
    那些木材是李金印載回來的？）是‥‥是用他公司的貨車載
    」（見偵查卷第74頁、第75頁）；佐以李金印警詢時供稱：
    「（你於何時丟置該三支圓柱？）我於91年6月初放置」（
    見偵查卷第141頁）等情明確，並有行政院環境保護署環境
    督察總隊北區環境督察大隊環境稽查工作紀錄、現場照片、
    被告佳漢公司所有之車牌號碼ＲＡ─795號自用大貨車行車
    執照影本、車牌號碼ＲＡ─795號自用大貨車查扣物品明細
    清單暨保管條在卷可稽。
  (三)再者，本案查獲時係經警沿途跟隨李金印駕駛之車牌號碼Ｒ
    Ａ─795號自用大貨車至古進輝所有座落新竹縣新埔鎮○○
    段下枋寮小段529地號土地，旋由李金印將大貨車上之廢木
    材傾倒，隨即開始燃燒，未發現李進逢有撿拾小片木材之情
    形等情，亦據原審於92年6月30日準備程序時，當庭勘驗91
    年7月1日現場查獲時拍攝之錄影帶無訛（見原審卷第81頁、
    第82頁）。揆諸前開查獲過程，李金印駕駛車牌號碼ＲＡ─
    795號自用大貨車載運廢木材至古進輝所有座落新竹縣新埔
    鎮○○段下枋寮小段529地號土地上後，乃隨即由李進逢放
    火點燃，足證李金印載運廢木材至古進輝所有座落新竹縣新
    埔鎮○○段下枋寮小段529地號土地傾倒堆置，乃係以放火
    燃燒處理該廢木材為主要目的甚明。參以李金印僅係被告兼
    佳漢公司負責人甲○○之受僱人，果未經被告甲○○之指示
    及支付報酬，李金印何須商得其兄即古進輝之同意提供所有
    座落新竹縣新埔鎮○○段下枋寮小段529地號土地供傾倒堆
    置，再將該廢木材載運至該處傾倒堆置後，復由李進逢負責
    點火燃燒處理？此外，古進輝所有座落新竹縣新埔鎮○○段
    下枋寮小段529地號土地現雖已覆蓋煤渣及長滿雜草，惟右
    側仍有不小範圍燃燒後之殘渣堆積，土地上亦另有一顆直徑
    約2、30公分經過充分燃燒呈現炭黑現象之樹木等情，亦據
    原審於92年7月3日現場勘驗明確，有勘驗筆錄附卷足稽（見
    原審卷第295頁至第298頁），顯然該土地確經過多次充分燃
    燒無訛。此足見李金印於前開檢察官訊問時自承係受被告甲
    ○○之指示，以每車一千元之代價，而駕駛被告佳漢公司所
    有之車牌號碼ＲＡ─795號自用大貨車先後多次載運一般事
    業廢棄物廢木材（夾帶部分一般垃圾）至古進輝所有提供未
    經主管機關許可座落新竹縣新埔鎮○○段下枋寮小段529 地
    號之土地供堆置，再先後多次由李進逢負責以露天焚燒之方
    式處理該廢木材等情，堪認與事實相符，洵無疑義。嗣李金
    印於原審審理時雖先後改稱：警詢時係環保單位人員及警員
    叫伊要講被告甲○○以一每台車一千元叫伊載送，才會放伊
    走，實際上並無此事；警詢時未供述係被告甲○○以一每台
    車一千元叫伊載送，伊不識字，看不懂警詢筆錄；伊係緊張
    才供稱係被告甲○○以一每台車一千元叫伊載送云云，觀諸
    李金印前開翻異供述之辯詞，已前後矛盾不一。況李金印於
    查獲當日移送檢察官偵訊時，已明確供稱警詢時之供述屬實
    （詳如前述）；復於原審訊問時亦坦稱警詢時係出自自由意
    識之陳述，核與證人即警員楊瑞堂及行政院環境保護署環境
    督察總隊北區環境督察大隊任員王永松證稱警詢時並無對李
    金印施強暴、脅迫或其他不正方法取供等情相符；且佐以李
    金印領有普通大貨車駕駛執照，亦有李金印駕駛執照影本在
    卷可憑，而參諸普通大貨車駕駛執照之考領，乃需通過交通
    規則之筆試，此亦足證李金印絕非不識字。綜據前開情事，
    李金印前開於原審審理時先後所辯，無非均係迴護被告甲○
    ○之詞，委不足採。另被告甲○○陳稱：司機李金印所載運
    者均係分類後之廢木材，並未夾雜其他垃圾，請求勘驗錄影
    帶云云（92年10月22日刑事上訴理由暨聲請調查證據狀，見
    本院上訴審卷第25頁至第31頁）。經查：原審於92年6月30
    日準備程序時，當庭勘驗北區環境督察大隊會警於91年7 月
    1日查獲本件之錄影帶（已如前述），勘驗結果為：「被告
    李金印在佳漢建材行馬路對面上車，發動RA795號貨車行駛
    ，環保警察隊人員一路跟隨，貨車上的物品超出車斗之外，
    並用綠色帆布蓋住，貨車在傾倒地點前20公尺的地方停車，
    並卸下帆布，之後貨車在傾倒地點倒車傾倒，現場揚起很大
    的灰塵，被告李進逢站在鐵皮屋前觀看，傾倒後，李金印下
    車，兩人並走向傾倒的處所，其中一人可看到從旁邊拿取木
    材後，往廢棄物裡面丟，傾倒的處所大部分被貨車遮住，但
    清晰可看到兩根電線桿，隨即出現煙（證人楊瑞堂表示，此
    時已經開始燃燒），由起火燃燒往前推算，被告李金印、被
    告李進逢靠近傾倒處的時間相隔不到幾分鐘，未發現李進逢
    有撿拾小片木材的情形，之後，環保警察隊即上前表明身分
    ，被告李金印、被告李進逢均在場，現場拍攝到正在燃燒的
    情形，該車傾倒的廢棄物堆置在有燃燒過痕跡的殘渣上面（
    被告李進逢指稱，畫面上可看出，在燃燒處所旁邊有撿拾一
    小堆木材；證人王永松稱，現場燃燒的物品外表看起來是拆
    卸下來的裝潢木材，我到場的時候火已經燃燒很大，不敢太
    靠近，有無其他的東西不能確定），之後畫面到佳漢建材公
    司倉庫（證人楊瑞堂表示是當天拍攝，畫面可清晰看到倉庫
    內的廢棄物很凌亂，幾乎沒有分類；辯護人表示，錄影帶的
    內容可以看到佳漢公司倉庫內的物品雖然是很凌亂，但是是
    還沒有分類的營建混合物，但也有部分木材、磚塊、鐵條，
    有經過分類）」，此有勘驗筆錄可稽（見原審卷第81-82 頁
    ）。另查新竹縣警察局新埔分局91年7月1日刑事報告書中所
    附新竹縣新埔鎮○○○段529地號91年7月1日現場照片（見
    91年度偵字第3750號卷第22-33頁），從照片中可見當場建
    築廢棄物棄置及焚燒情形，除木材外，尚夾雜有其他垃圾。
    因此，從上錄影帶及現場照片可知，李金印所載運之廢棄物
    ，除木材外，尚夾雜有垃圾袋、磚塊等其他垃圾，傾倒現場
    （新竹縣新埔鎮○○段下枋寮小段529地號土地）亦堆置有
    石棉瓦、廢磁磚、廢石膏、磚塊、鐵條等其他廢棄物，被告
    甲○○辯稱李金印所載運者均係分類後之廢木材，並未夾雜
    其他垃圾云云，並不足採。原審既已勘驗該查獲現場錄影帶
    ，核無再為勘驗之必要。
  (四)又被告甲○○雖辯稱所載運之廢木材係為供古進輝經營之竹
    棧商行藥草浴燒熱水使用云云，並提出水泥灶照片為證。惟
    查，本案查獲時廢木材燃燒現場附近固確發現有一小堆木材
    ，然該小堆木材顯非查獲當時李金印、李進逢等自傾倒堆置
    放火燃燒之廢木材堆所撿拾而出，此觀本案查獲時，係李金
    印駕駛車牌號碼ＲＡ─795號自用大貨車載運廢木材至該土
    地上後，隨即由被告李進逢放火點燃即明，已如前述，亦有
    前開查獲本案之現場錄影帶（暨錄影帶勘驗筆錄）可憑。再
    參諸檢察官於91年11月29日現場履勘時，亦發現古進輝經營
    之竹棧商行藥草浴鍋爐房有堆置木材，有檢察官履勘現場筆
    錄在卷足稽（見偵查卷第96頁），足徵本案查獲時現場附近
    發現之小堆木材並非查獲當日自傾倒堆置點燃之廢木材堆中
    所撿拾而出甚明。據此，本案查獲時現場附近發現之小堆木
    材固不能排除係本案查獲前李金印、李進逢自傾倒燃燒前之
    廢木材堆所撿拾而出，然或縱使李金印、李進逢確曾自傾倒
    燃燒前之廢木材堆中撿拾小部分廢木材做為燒熱水使用，惟
    李金印每次駕駛車牌號碼ＲＡ─795號自用大貨車載運8公噸
    廢木材（詳如後述），而古進輝經營之竹棧商行藥草浴燒熱
    水用之水泥灶甚小，有該水泥灶照片可參，亦可證李金印、
    李進逢等自傾倒燃燒前之廢木材堆所撿拾而出之廢木材僅為
    一小部分，而無解於李金印載運廢木材至古進輝所有座落新
    竹縣新埔鎮○○段下枋寮小段529地號土地傾倒堆置，乃係
    以放火燃燒處理該廢木材為主要目的之認定。再證人葉煥垣
    於偵查中亦證稱伊並未向李金印索取廢石膏板材質之羅馬圓
    柱等情明確（見91年偵字第3750號偵查卷第129頁），故被
    告甲○○辯稱廢石膏板材質羅馬圓柱係應證人葉煥垣之索取
    放置云云，亦無從採信。
  (五)又查，新竹市垃圾焚化廠開放事業機構自行清運一般事業廢
    棄物進廠之收費標準，每公噸為1千1百元（科學園區之事業
    機構則為每公噸1千9百元），業據新竹市環境保護局91年12
    月24日竹市環六字第０９１００２８８０４號函敘明。而依
    李金印前開供稱每次駕駛車牌號碼ＲＡ─795號自用大貨車
    載運8公噸廢木材至古進輝所有座落新竹縣新埔鎮○○段下
    枋寮小段529地號土地上放火點燃處理，則該廢木材倘均載
    運至新竹市垃圾焚化廠焚燒，每車次之進廠費用即高達8千8
    百元，而被告甲○○指示李金印載運至古進輝所有座落新竹
    縣新埔鎮○○段下枋寮小段529地號土地上放火點燃處理，
    每車次僅需支付李金印1千元之代價，亦足證被告甲○○確
    有指示李金印載運至古進輝所有座落新竹縣新埔鎮○○段下
    枋寮小段529地號土地上放火點燃處理，以減省載運至新竹
    市垃圾焚化廠焚燒費用之合理動機，尚難僅以其可合法載運
    至新竹市垃圾焚化廠焚燒或曾載運其他廢棄物至新竹市垃圾
    焚化廠焚燒等情，即將此採為對被告甲○○有利之認定。
  (六)另被告甲○○辯稱：佳漢建材公司所有車輛ＲＡ─795自用
    大貨車，為重量8噸之車輛，每次載運量約在1至2噸之間，
    實無每次載運8噸廢木材之可能云云（見本院上訴審卷第23
    頁、第26頁）。經查：共犯李金印於警詢陳稱：「（貨車為
    何人所有車籍？貨車上廢棄物數量為何？）貨車（ＲＡ─79
    5）是佳漢公司所有，車上廢棄物約8噸。」（見91年度偵字
    第3750號卷第5頁），上開警詢陳述業經李金印於檢訊、原
    審陳稱該等供詞實在（見91年度偵字第3750號卷第41頁背面
    、原審卷第325頁背面），此等陳述，自屬有證據能力。次
    查該車號RA795號貨車之汽車新領牌照登記書所載，其車重
    4.17公噸、載重3.83公噸、總重8公噸（見本院上訴審卷第
    32頁）；而原審於92年6月30日準備程序當庭勘驗本案查獲
    時現場錄影帶結果為：「被告李金印在佳漢建材行馬路對面
    上車，發動RA795號貨車行駛，環保警察隊人員一路跟隨，
    貨車上的物品超出車斗之外，並用綠色帆布蓋住」等情（見
    原審卷第81頁）。可知李金印駕駛之車號RA795號貨車，當
    時已有超載物品。惟李金印於警詢所稱「車上廢棄物約8噸
    」，究係指廢棄物本身已超載達有8噸重，還是指包含車身
    與廢棄物共有8噸重，語意並非十分清楚。然所謂「車上廢
    棄物約8噸」，依一般語意學之觀點，當指廢棄物本身重約8
    噸。而該貨車載重3.83公噸，案發時，貨車上之物品超出車
    斗之外（如前所述），則被告辯稱ＲＡ─795大貨車為重量8
    噸之車輛，每次載運量約1至2噸之間，實無可能每次載運8
    噸廢木材之可能云云，自屬無據。
  (七)復查，被告甲○○及其選任之辯護人於原審審判期日始略稱
    本案恐係伊司機邱晃輝借款不遂，挾怨報復，而找警員楊瑞
    堂刻意要整被告甲○○云云。然此部分情節純係被告推測之
    詞，且縱或屬實，亦僅屬警員楊瑞堂取締本案之動機，而警
    員楊瑞堂取締本案縱有動機不純正之情事，亦無解於被告甲
    ○○犯行之認定。
  (八)末查，一般事業營建廢棄物，固屬可再利用之廢棄物範籌，
    惟仍不失為事業廢棄物之性質，故依再利用之方式「再利用
    」可再利用廢棄物時，縱有違反主管機關公告之管理方式或
    許可文件內容之情事，固非屬違法「處理」廢棄物之範疇，
    而應科以行政罰。然若行為人根本即非「再利用」可再利用
    廢棄物，而係以任意棄置或燃燒之方式違法「處理」廢棄物
    ，即無所謂「再利用」可言。因之，行為人究係違法「處理
    」廢棄物或僅係「再利用」可再利用廢棄物，即應依事實認
    定，非謂一般事業營建廢棄物係屬可再利用廢棄物之範疇，
    即認無廢棄物清理法第46條第4款之未領有廢棄物處理許可
    文件，從事廢棄物處理罪之適用。被告甲○○雖提出之行政
    院環保署訂定之「從事事業廢棄物再利用涉及違法清除處理
    及再利用認定原則」，然揆諸該原則內容，亦係就「再利用
    」可再利用廢棄物之公告管理方式及許可文件內容為規範，
    自不得採為對被告有利之認定。因之，本案被告甲○○非但
    未領有廢棄物處理許可文件，更以燃燒廢木材及任意棄置廢
    石膏板材質羅馬圓柱之方式處理廢棄物，即與廢棄物清理法
    第46條第4款未領有廢棄物處理許可文件，從事廢棄物處理
    罪之構成要件相當。被告及其選任辯護人辯稱廢木板係屬一
    般事業營建廢棄物，屬再利用之範疇，縱未依再利用方式處
    理，亦僅屬違反廢棄物清理法第39條規定，應按同法第52條
    規定處以行政罰，而無廢棄物清理法第46條第4款規定之適
    用云云，即無足採信。再本案被告甲○○犯罪時間乃係自91
    年1月間起至91年7月1日止，而內政部營建署訂定之「營建
    事業廢棄物再利用管理辦法」，係於本案案發後始經內政部
    於91年7月19日以台內營字第台0000000000號令公布；另內
    政部營建署公告之「營建事業廢棄物再利用種類及管理方式
    」，亦係於本案案發後始經內政部於91年9月17日以台內營
    字第台0000000000號令公告，有前開內政部令、內政部公告
    及新竹市工務局92年7月17日市工建字第0920014236號函附
    卷可參。故縱新竹市政府尚未依前開內政部營建署公告之「
    營建事業廢棄物再利用種類及管理方式」，就其中之營建混
    合物訂定管理方式，亦與本案無涉，被告甲○○自不得援引
    作為無法遵循申請之辯解。
  (九)至於本件辯護人聲請傳喚證人周炎生固係任職於被告公司之
    職員，並據證人周炎生於本院上訴審到庭證稱：伊任職佳宏
    建材係擔任掃地、雜務、垃圾分類等，並從91年8月開始工
    作，其工作內容都將所有木材放在一起，並於分類後之木材
    並無混入其他物品等情（見本院上訴審卷92年10月29日審判
    筆錄）。然觀本案被告甲○○犯罪時間係自91年1月間起至
    91年7月1日止，而證人所證稱其係從91年8月開始工作，究
    與本件犯罪時間之事實有間，自無從證明被告所辯：分類後
    之廢木材，並未夾雜其他垃圾，而允李金印請求同意由其載
    回再利用作為燃料云云一事，併予敘明。
  (十)綜上論述，本案事證已臻明確，被告所辯不足採信，被告犯
    行洵堪認定，依法應予論科。
  (十一)被告甲○○擔任實際負責人之佳宏工程於90年11月15日取得
    新竹市政府核發之91廢清字第0071號廢棄物清除許可證，嗣
    又於91年4月10日取得新竹市政府核發之91竹市廢清字第007
    1號廢棄物清除許可證，嗣再於92年5月5日經新竹市政府更
    正為92竹市廢清字第0071號廢棄物清除許可證，許可清除之
    廢棄物亦更正為：動植物性廢棄物、廢塑膠、廢橡膠、廢玻
    璃、陶磁、磚、瓦（粉、塊、屑等）及黏土廢棄物、土木及
    建築廢棄物、廢紙、廢木材、廢纖維、汙泥、非有害廢集塵
    灰、灰渣、礦渣或爐石、廢金屬、非有害廢觸媒、非有害性
    廢液、廢皮格、廢油、一般垃圾、廢棄物、中間處理後物質
    、一般性醫療廢棄物、廢攝影膠片（卷）（含Ｘ光膠片）、
    一般廢化學物質、其他一般事業廢棄物。被告並多次依該核
    准之清除許可範圍清除石膏板、垃圾等廢棄物，此有被告甲
    ○○提出致新竹市環境保護局函暨新竹市一般事業廢棄物廠
    外紀錄遞送聯單、營運紀錄表在卷可稽。故被告甲○○辯稱
    佳宏工程清除廢棄物許可之範圍包括廢石膏板、廢石綿瓦、
    廢磁磚等廢棄物，原新竹市政府核發之清除許可證關於清除
    許可之範圍登載有誤等情，應堪採信。故公訴人認被告甲○
    ○尚有未依廢棄物清理法規定領有廢石膏板、廢石綿瓦、廢
    磁磚等廢棄物清除許可文件，而從事該廢棄物清除罪嫌，即
    尚非有據，是此部分自屬不能證明其犯罪。
三、查被告行為後，刑法部分條文業經修正公布，並均於95年7
    月1日施行。修正後刑法第2條第1項規定：「行為後法律有
    變更者，適用行為時之法律。但行為後之法律有利於行為人
    者，適用最有利於行為人之法律。」，此係規範行為後法律
    變更所生新舊法律比較適用之準據法，於修正刑法施行後，
    應適用修正後刑法第2條第1項規定之「從舊從輕」之原則為
    比較。被告行為後，廢棄物清理法第46條於95年5月30日修
    正，並自95年7月1日施行，惟修正後刪除第46條第2項關於
    無許可文件，以經營廢棄物清除、處理為常業之規定，原第
    46條第1項之規定僅移列新法第46條，文字均未修正，對本
    件被告而言並無有利或不利之情形，無新舊法比較之問題，
    自應適用修正後即裁判時廢棄物清理法第46條之規定。又刑
    法第28條雖亦有修正，惟不論依修正前後之規定，被告均成
    立共同正犯，並無有利不利之影響，自毋庸比較新舊法，附
    此敘明。另修正後刑法第74條第1項第1款有關緩刑之宣告規
    定，應適用修正後刑法第74條（最高法院95年第8次刑事庭
    會議決議參照）。另外，依行政院環境保護署訂頒之「事業
    廢棄物貯存清除處理方法及設施標準」第2條第2款、第3款
    規定，廢棄物清理法所稱之清除，乃指事業廢棄物之收集、
    運輸行為。而同法所謂處理，則有三類型態，一為中間處理
    ，係指事業廢棄物在最終處置前，以物理、化學、生物、熱
    處理或其他處理方法，改變其物理、化學、生物特性或成分
    ，達成分離、減積、去毒、固化或安定之行為；二為最終處
    置，乃謂衛生掩埋、封閉掩埋、安定掩埋或海洋棄置事業廢
    棄物之行為；三為再利用，則係事業機構產生之事業廢棄物
    自行、販賣、轉讓或委託作為原料、材料、燃料、填土或其
    他經中央主管機關及目的事業主管機關認定之用途行為。
    本件被告甲○○以燃燒廢木材及任意棄置廢石膏板材質羅馬
    圓柱方式處置廢棄物之行為，自屬廢棄物清理法所稱廢棄物
    之處理行為，先予敘明。查被告甲○○係設於新竹市○○○
    街76巷23弄32號佳宏工程之實際負責人（登記名義負責人為
    其配偶曾陳淑美），佳宏工程經營之業務包括廢棄物清除、
    處理，惟仍應向環保機關申領取得許可後，始得營業。佳宏
    工程於90年11月15日取得新竹市政府核發之91廢清字第0071
    號廢棄物清除許可證（許可清除一般垃圾、廢木屑、廢紙屑
    、廢橡膠屑、廢塑膠屑、纖維屑（玻璃纖維除外）、動物性
    殘渣、植物性殘渣、廢木材、棉屑、廢布等廢棄物），另於
    91年4月10日取得新竹市政府核發之91竹市廢清字第0071號
    廢棄物清除許可證（許可清除動植物性廢棄物、廢塑膠、廢
    橡膠、廢紙、廢木材、廢纖維、一般垃圾等廢棄物），嗣於
    92年5月5日更正為92竹市廢清字第0071號廢棄物清除許可證
    （許可清除動植物性廢棄物、廢塑膠、廢橡膠、廢玻璃、陶
    磁、磚、瓦（粉、塊、屑等）及黏土廢棄物、土木及建築廢
    棄物、廢紙、廢木材、廢纖維、汙泥、非有害廢集塵灰、灰
    渣、礦渣或爐石、廢金屬、非有害廢觸媒、非有害性廢液、
    廢皮格、廢油、一般垃圾、廢棄物、中間處理後物質、一般
    性醫療廢棄物、廢攝影膠片（卷）（含Ｘ光膠片）、一般廢
    化學物質、其他一般事業廢棄物），惟均未同時取得廢棄物
    處理許可證（此有上揭新竹市政府廢棄物清除許可證附卷可
    稽）。因此，佳宏工程91年4月10日取得91竹市廢清字第007
    1號廢棄物清除許可證之前，亦於90年11月15日取得91廢清
    字第0071號廢棄物清除許可證，然均未同時取得廢棄物處理
    許可證，仍不得從事廢棄物之處理，其自91年1月間起至91
    年7月1日被查獲為止所為本件犯行，係犯廢棄物清理法第46
    條第4款之未依廢棄物清理法規定領有廢棄物處理許可文件
    ，從事廢棄物處理罪。被告甲○○、與李金印、李進逢2人
    就前開犯行彼此間有犯意聯絡及行為分擔，應論以共同正犯
    。末按刑事法若干犯罪行為態樣，本質上原具有反覆、延續
    實行之特徵，立法時既予特別歸類，定為犯罪構成要件之行
    為要素，則行為人基於概括之犯意，在密切接近之一定時、
    地持續實行之複次行為，倘依社會通念，於客觀上認為符合
    一個反覆、延續性之行為觀念者，於刑法評價上，即應僅成
    立一罪。學理上所稱「集合犯」之職業性、營業性或收集性
    等具有重複特質之犯罪均屬之，例如經營、從事業務、收集
    、販賣、製造、散布等行為概念者是。廢棄物清理法第46條
    第4款之犯罪，以行為人未依規定領有廢棄物清除、處理許
    可文件從事廢棄物清除、處理等業務行為，為其犯罪構成要
    件，該罪之本質上具有反覆性之特徵。本件被告上述從事廢
    棄物之處理行為，其內涵本即含有多次繼續反覆實施同一社
    會活動之性質，侵害主管機關對於廢棄物處理之管理及監督
    ，所侵害者僅係單一之國家法益，僅經由一個法條為一次評
    價即可，故其先後雖有多次違反廢棄物清理法第46條第4款
    之行為，仍應包括成立單純一罪，併予敘明。
四、原審以被告所犯事證明確，予以論罪科刑，固非無見。惟查
    ：(一)依原審判決認定之事實，本件被告犯罪時間係自91年1
    月間起，又認定佳宏工程係於91年4月10日始取得新竹市政
    府核發之91竹字廢清字第0071號廢棄物清除許可證（未同時
    取得廢棄物處理許可證），然未對被告於91年1月間起至91
    年4月10日止所為之廢棄物清除行為應如何論處，加以論述
    ，即有疏漏；(二)佳宏工程分別於89年5月11日、89年11月6日
    、90年11月15日即取得新竹市政府核發之廢棄物清除許可證
    ，原審認定佳宏工程係於91年4月10日始取得新竹市政府核
    發之廢棄物清除許可證，尚有違誤；(三)被告多次從事廢棄物
    之處理行為，其內涵本即含有多次繼續反覆實施同一社會活
    動之性質，侵害主管機關對於廢棄物處理之管理及監督，所
    侵害者僅係單一之國家法益，僅經由一個法條為一次評價即
    可，故其先後雖有多次違反廢棄物清理法第46條第4款之行
    為，仍應包括成立單純一罪（已如前述），原審判決以連續
    犯加以論處，亦有未合。被告甲○○上訴意旨否認犯行，辯
    稱：當時伊人在國外，司機李金印載的東西純粹是分類過的
    木材，因他家裡是開藥草浴的，有錄影帶可證；且事實上伊
    自89年即取得處理執照云云。然查：從現場錄影帶及現場照
    片可知，李金印所載運之廢棄物，除木材外，尚夾雜有垃圾
    袋、磚塊等其他垃圾，傾倒現場（新竹縣新埔鎮○○段下枋
    寮小段529地號土地）亦堆置有石棉瓦、廢磁磚、廢石膏、
    磚塊、鐵條等其他廢棄物，已如前述，被告辯稱李金印所載
    運者均係分類後之廢木材云云，並不足採。另查，被告甲○
    ○提供之新竹市政府於89年5月11日、89年11月6日核發之新
    竹市政府89廢清字第0071號及90廢清字第0071號廢棄物清除
    許可證影本（見本院本審卷第34至35頁），其有效期限分別
    為至89年12月31日止及至90年12月31日止，均與本案被告犯
    行時間（91年1月間起，至91年7月1日被查獲止）無涉，且
    查無廢棄物處理許可證，並不能作為本件被告有利或不利之
    證據。綜上，被告甲○○上訴意旨，均無理由。惟原判決既
    有上開可議之處，自應由本院就原審判決被告甲○○部分予
    以撤銷改判。爰審酌被告甲○○為減省費用，而未經許可違
    法清除、處理廢棄物，致影響環境衛生，惟念其係一時失慮
    而觸法，且犯罪動機、目的均尚屬單純，燃燒廢木材（夾帶
    一部分垃圾）之危害亦尚非重大，然犯罪後仍飾詞辯解，嚴
    重耗費司法資源等一切情狀，量處如主文第2項所示之刑。
    並參酌被告甲○○未曾受有期刑以上刑之宣告，有本院被告
    全國前案紀錄表卷可參，係一時失慮，致觸刑章，經此偵審
    程序及科刑教訓，應當知所警惕，因認其所受刑之宣告，以
    暫不執行為適當，爰依裁判時刑法第74條第1項第1款，諭知
    緩刑3年，以啟自新。
五、公訴意旨另以：被告甲○○未依廢棄物清理法規定領有廢石
    膏板、廢石綿瓦、廢磁磚等廢棄物清除許可文件，而從事廢
    石膏板、廢石綿瓦、廢磁磚等廢棄物清除，因認尚有未依廢
    棄物清理法規定領有廢石膏板、廢石綿瓦、廢磁磚等廢棄物
    清除許可文件，而從事該廢棄物清除罪嫌。經查：被告甲○
    ○擔任實際負責人之佳宏工程於90年11月15 日取得新竹市
    政府核發之91廢清字第0071號廢棄物清除許可證，嗣又於91
    年4月10日取得新竹市政府核發之91竹市廢清字第0071號廢
    棄物清除許可證，嗣再於92年5月5日經新竹市政府更正為92
    竹市廢清字第0071號廢棄物清除許可證，許可清除之廢棄物
    亦更正為：動植物性廢棄物、廢塑膠、廢橡膠、廢玻璃、陶
    磁、磚、瓦（粉、塊、屑等）及黏土廢棄物、土木及建築廢
    棄物、廢紙、廢木材、廢纖維、汙泥、非有害廢集塵灰、灰
    渣、礦渣或爐石、廢金屬、非有害廢觸媒、非有害性廢液、
    廢皮格、廢油、一般垃圾、廢棄物、中間處理後物質、一般
    性醫療廢棄物、廢攝影膠片（卷）（含Ｘ光膠片）、一般廢
    化學物質、其他一般事業廢棄物。被告並多次依該核准之清
    除許可範圍清除石膏板、垃圾等廢棄物，此有被告甲○○提
    出致新竹市環境保護局函暨新竹市一般事業廢棄物廠外紀錄
    遞送聯單、營運紀錄表在卷可稽。故被告甲○○辯稱佳宏工
    程清除廢棄物許可之範圍包括廢石膏板、廢石綿瓦、廢磁磚
    等廢棄物，原新竹市政府核發之清除許可證關於清除許可之
    範圍登載有誤等情，應堪採信。故公訴人認被告甲○○（及
    李金印等）尚有未依廢棄物清理法規定領有廢石膏板、廢石
    綿瓦、廢磁磚等廢棄物清除許可文件，而從事該廢棄物清除
    罪嫌，即尚非有據。此部分尚屬不能證明犯罪。惟此部分與
    前開論罪科刑部分依起訴意旨，係包括一罪（公訴人誤認被
    告甲○○此部分與前開論罪部分係屬連續犯之裁判上一罪關
    係），爰不就此部分另為無罪之諭知，附此敘明。
據上論斷，應依刑事訴訟法第369條第1項前段、第364條、第299
條第1項前段，廢棄物清理法第46條第4款、刑法第2條第1項、第
11條、第28條、第74條第1項第1款，判決如主文。
本案經檢察官羅榮乾到庭執行職務。
中　　華　　民　　國　　96　　年　　6 　　月　　14　　日
　　　　　　　　　刑事第十四庭審判長法　官    陳志洋
　　　　　　　　　　　　　　　　　  法　官    林秀鳳
　　　　　　　　　　　　　　　　　  法　官    沈宜生
以上正本證明與原本無異。
如不服本判決，應於收受送達後十日內向本院提出上訴書狀，其
未敘述上訴之理由者並得於提起上訴後十日內向本院補提理由書
（均須按他造當事人之人數附繕本）。
                                    書記官    陳雅加
中　　華　　民　　國　　96　　年　　6 　　月　　20　　日
附錄：本案論罪科刑法條全文
廢棄物清理法第46條第4款：
有下列情形之一者，處1年以上5年以下有期徒刑，得併科新臺幣
3百萬元以下罰金：
四、未依第41條第1項規定領有廢棄物清除、處理許可文件，從
    事廢棄物貯存、清除、處理，或未依廢棄物清除、處理許可
    文件內容貯存、清除、處理廢棄物。
